【裁判字號】    94,上訴,1811
【裁判日期】    950328
【裁判案由】    偽造文書等
【裁判全文】
臺灣高等法院高雄分院刑事判決        94年度上訴字第1811號
    上  訴  人  臺灣屏東地方法院檢察署檢察官
    被      告  乙○○
    被      告  甲○○
上列上訴人因被告等偽造文書等案件，不服臺灣屏東地方法院94
年度訴字第125 號中華民國94年8 月25日第一審判決（起訴案號
：臺灣屏東地方法院檢察署92年度偵緝字第247 號、92年度偵緝
字第288 號），提起上訴，本院判決如下：
    主  文
上訴駁回。
    理  由
一、公訴意旨略以：被告乙○○、甲○○2 人於92年1 月6 日，
    因被告乙○○生意周轉需用，復與被告甲○○共同基於意圖
    為乙○○不法所有之犯意聯絡，攜帶鄭祈智於中華商業銀行
    屏東分行綜合存款帳戶（帳號：000000000000000）之 存摺
    、印鑑章，一同前往上開銀行，由被告乙○○填寫綜存戶存
    單中途解約登錄單、偽簽鄭祈智之名字及蓋印，並持向銀行
    行員領錢，銀行行員不疑有詐，遂憑以辦理解約事宜，待鄭
    祈智之該筆新台幣（下同）35萬元定存匯入鄭祈智之上開帳
    戶內後，被告乙○○再填寫取款憑條、蓋印，由鄭祈智上開
    帳戶內提領出20萬元，再以被告甲○○名義匯款20萬元入被
    告乙○○之板橋商業銀行信義分行帳戶（帳號：0000000000
    0000號）內，因認被告2 人有共犯刑法第216 條、第210 條
    之行使偽造私文書罪，及同法第339 條第1 項之詐欺取財罪
    嫌，並有牽連犯關係，為裁判上一罪云云。
二、按犯罪事實，應依證據認定之；無證據不得認定犯罪事實，
    又不能證明被告犯罪者，應諭知無罪之判決，刑事訴訟法第
    154 條第2 項、第301 條第1 項分別定有明文。次按被害人
    係以使被告受刑事處罰為目的，故其陳述被告之犯罪情形，
    雖非絕對不得採為判決之基礎，但以陳述本身無瑕疵可指，
    且與事實相符者始得為之（最高法院56年台上字第698 號判
    決參照）。又事實之認定，應憑證據，如未能發現相當證據
    ，或證據不足以證明，自不能以推測或擬制之方法，為裁判
    基礎（最高法院40年台上字第86號判例參照）。且認定犯罪
    事實所憑之證據，雖不以直接證據為限，間接證據亦包括在
    內，然而無論直接證據或間接證據，其為訴訟上之證明，須
    於通常一般之人均不致有所懷疑，而得確信其為真實之程度
    者，始得據為有罪之認定，倘其證明尚未達到此一程度，而
    有合理之懷疑存在而無從使事實審法院得有罪之確信時，即
    應由法院為諭知被告無罪之判決（最高法院76年台上字第49
    86號判例意旨參照）。又刑法第210 條之偽造文書，以無制
    作權之人冒用他人名義而制作該文書為要件之一，如果行為
    人基於他人之授權委託，即不能謂無制作權，自不成立該條
    之罪。次按刑法第339 條詐欺罪之成立，係以行為人意圖為
    自己或第三人不法之所有，以詐術使人將本人或第三人之物
    交付或取得利益為要件，而所謂以詐術使人交付，必須被詐
    欺人因其詐術而陷於錯誤，若其所用之方法，不能認為詐術
    ，亦不致使人陷於錯誤，即不構成該罪（最高法院46年台上
    字第260 號判例意旨參照）。
三、本件聲請人認被告乙○○、甲○○有共犯刑法第216 條、第
    210 條之行使偽造私文書罪，及同法第339 條第1 項之詐欺
    取財罪嫌，無非係以告訴人丙○○之指訴，被告2 人於偵查
    中之自白，卷附綜存戶存單中途解約登錄單影本、取款憑條
    及匯款申請書代收入傳票影本等為論據。
四、被告乙○○、甲○○經本院合法傳喚，無正當理由不到庭，
    惟原審訊據被告2 人堅決否認有何行使偽造私文書及詐欺之
    犯行，辯稱：因為父親鄭祈智成為植物人後，需僱請外籍看
    護工照顧，甲○○又無工作，且照顧父親係長期之工作，以
    父親之存款支付所有醫療看護等費用終有坐吃山空的一天，
    所以才以父親名義投資乙○○在台北所經營之店，看能否以
    盈餘來挹注照顧父親所需之花費，但因考慮到如不能獲利而
    使父親虧損，則決定先由乙○○簽發每張面額1 萬元之支票
    ，共計20張存入中華商業銀行屏東分行父親之銀行帳戶，由
    該銀行託收，自92年2 月10日起，不問父親投資是否盈虧，
    都按月兌現，雖事後投資虧損，但乙○○事先簽發之支票都
    已兌現存入父親之帳戶等語。
五、經查：
（一）證人即告訴人丙○○於原審審理時結證稱：我父親成為植
      物人後1 、2 個星期，我們3 人有在我姑姑那裡協議，把
      父親的存摺、印章等交給被告乙○○、甲○○保管，父親
      的錢是必需使用在照顧我父親的醫療費。被告2 人有請外
      勞看護照顧我父親，但請到何時，我並不知道。」、「（
      你們協商把印章存款簿交給你弟弟保管處，是否委由被告
      2 人處理的意思？）只要是用在父親的照顧醫療費用上，
      被告就可以提領。」、「（被告2 人若要到帳戶領錢，是
      否要經過你？）印章、存摺都在被告他們那裡，不用經過
      我，我父親住院前半段時間約有2 個星期由我照顧，後來
      就由被告2 人照顧。」等語在卷（見原審卷第107 頁至第
      108 頁）甚詳，可見被告2 人將鄭祈智所有上開35萬元定
      存解約，並將其中20萬元存入被告乙○○所有之上述帳戶
      ，用投資被告乙○○所經營店內所賺取之盈餘，支付鄭祈
      智日常照顧所需之費用，如有虧損，仍由被告乙○○負責
      ，顯然被告2 人將鄭祈智所有35萬元定存解約後存入被告
      乙○○之帳戶內，應仍在被告2 人與告訴人丙○○之上述
      協議範圍內，告訴人丙○○並未對此有何限制，尚難認被
      告2 人之上開所為，與行使偽造私文書之構成要件相符。
（二）鄭祈智患病成為植物人後，僅留下活期存款53萬元，定期
      存款分別為35萬元、30萬元等現金及價值約3 百萬餘元之
      房子，然僱請外籍看護照顧鄭祈智，每月花費25,000元至
      29,000元等情，業據被告2 人於原審審理時陳明在卷（見
      原審卷第116 頁），是以加上鄭祈智之日常及醫療費用，
      其每月所需之花費當不下於35000 元，應堪認定。再者被
      告2 人因認以其父有限之產資，支付長期醫療看護等費用
      ，終有用罄之日，遂共同將35萬元定期存款解約，以其中
      20萬元投資被告乙○○所經營之店，期望以投資盈餘挹注
      照顧父親所需之花費，並由被告乙○○事先簽發每張1 萬
      元之支票（票號SY0000000 至SY0000000 號），共計20張
      存入中華商業銀行屏東分行鄭祈智之銀行帳戶內，委託銀
      行按月代收，事後確實按月兌現，亦有被告乙○○所提出
      鄭祈智所開設中華商業銀行屏東分行銀行帳戶之存款明細
      表1 份在卷（見原審卷第120 頁至第126 頁）可佐。縱然
      該項投資事後無成，但該筆20萬元之存款，仍如數重回鄭
      祈智上述帳戶內，並未對告訴人、鄭祈智或存款銀行等產
      生任何損害。可證被告2 人將鄭祈智所有之定期存款解約
      ，投資被告乙○○所經營之商店，渠等主觀上並無意圖為
      自己及他人不法所有之犯意甚明。
（三）綜上所述，足見被告等前開所辯，尚可採採，從而本件依
      聲請人所舉上開證據，尚難證明被告有行使偽造私文書、
      詐欺取財之行為，此外，復查無其他積極證據足認被告等
      確有公訴人所指之詐欺取財、行使偽造私文書等犯行，揆
      諸首揭說明，本件既不能證明被告等2 人犯罪，自應諭知
      被告等2人無罪之判決。
六、原判決就被告2 人被訴行使偽造私文書、詐欺取財部分，以
    不能證明被告2 人犯罪，而諭知被告2 人該部分無罪之判決
    ，經核並無違誤。檢察官上訴意旨，猶執前詞，指摘原判決
    該部分不當，為無理由，應予駁回。
七、被告乙○○、甲○○經本院合法傳喚，無正當理由不到庭，
    不待其等陳述逕行判決。
據上論斷，應依刑事訴訟法第368 條、第371條，判決如主文。
本案經檢察官張其主到庭執行職務。
中    華    民    國    95    年    3     月    28    日
                  刑事第二庭    審判長法  官  林正雄
                                      法  官  陳啟造
                                      法  官  黃壽燕
以上正本證明與原本無異。
被告不得上訴。
檢察官如不服本判決應於收受本判決後10日內向本院提出上訴書
狀，其未敘述上訴理由者，並得於提起上訴後10日內向本院補提
理由書狀（均須按他造當事人之人數附繕本）「切勿逕送上級法
院」。
中    華    民    國    95    年    3     月    28    日
                                      書記官  王婉蓉


司法院資訊處製作；財團法人民間司法改革基金會備份。
